臺灣新北地方法院板橋簡易庭民事簡易判決
110年度板建簡字第25號
原      告  陳柳花  
訴訟代理人  蔡文玉律師
複代理人    王莊偉  
被      告  楊淑滿  
訴訟代理人  林彥藍  
上列當事人間請求修復漏水等事件，本院於民國111年11月8日言
詞辯論終結，判決如下：
    主      文
被告應容忍原告進入被告所有門牌號碼新北市○○區○○路○○○巷○○
號三樓房屋，依台灣省土木技師公會（一一一）省土技字第二九
四一號鑑定報告書所鑑定第二一○二頁、二二○二頁之修繕位置及
修繕方式為房屋漏水之修繕。
被告應給付原告新臺幣壹萬柒仟壹佰參拾伍元及自民國一一一年
七月十二日起至清償日止，按週年利率百分之五計算之利息。
原告其餘之訴駁回。
訴訟費用由被告負擔二分之一，餘由原告負擔。
本判決原告勝訴部分得假執行。但被告如以新臺幣壹萬柒仟壹佰
參拾伍元為原告預供擔保，得免為假執行。
    事實及理由
壹、程序事項：
    按訴狀送達後，原告不得將原訴變更或追加他訴。但請求基
    礎事實同一、擴張或減縮應受判決事項之聲明，不在此限，
    此參諸民事訴訟法第255條第l項第2、3款之規定自明。查，
    本件原告起訴時，訴之聲明原為：「㈠、被告應將坐落新北
    市○○區○○路00巷00號3樓房屋之地面、排水管線等破損處修
    復至不會滲漏水，並賠償原告修復同號2樓房屋之損失㈡、被
    告應給付原告新臺幣（下同）14萬元，及自起訴狀繕本送達
    翌日起至清償日止，按年息百分之5計算之利息。」等語，
    嗣於民國111年7月4日以民事補充（二）狀變更訴之聲明為
    ：「㈠、被告應容忍原告進入被告所有門牌號碼新北市○○區○
    ○路00巷00號3樓房屋，依台灣省土木技師公會（111）省土
    技字第2941號鑑定報告書所鑑定之修繕位置及修繕方式為房
    屋漏水之修繕。㈡、被告應給付原告34,269元及自起訴狀繕
    本送達之翌日起至清償日止，按年息百分之五計算之利息。
    」等語。經核原告所為訴之變更，揆之前開規定，核無不合
    ，均應予准許。
貳、實體事項：
一、原告主張：
㈠、原告所有坐落新北市○○區○○路00巷00號2樓房屋（下稱系爭2
    樓房屋），及被告所有坐落同址3樓房屋（下稱系爭3樓房屋
    ）屬同棟建物之上下樓層。原告自購入系爭2樓房屋後即時
    常維護整理，唯被告所購系爭3樓房屋卻出租他人，而迄不
    整修，任其地面、排水管等破損不理。至108年3月間，原告
    發現系爭2樓房屋之廚房天花板滴水，飯廳冰箱旁之牆壁亦
    有自天花板流下之水痕，擦了又流，木做之天花板及平頂均
    因上方滲水而潮濕受損，經原告迭向被告反應後，被告雖於
    同年4月底找一位師傅前來原告家中觀看，並認為確係上方
    之系爭3樓房屋滲水所致，唯其僅簡單以黃色之發泡劑填塞
    後即置之不理，致原告之天花板迄今仍在滴水中；原告再於
    109年7月向被告反應後，被告均不回應，實令原告忍無可忍
    。
㈡、經台灣省土木技師公會多次現況檢查、多次熱顯儀檢測及現
    場積水試驗後，已證明經積水試驗後係因被告所有3樓廚房
    外牆面與2樓平頂界面處有空隙而會造成滲漏水，且係被告
    上開3樓房屋廚房外牆面與2樓平頂交界處之界面未處理好防
    水所致有關，而需由被告改善處理修復，有台灣省土木技師
    公會（111）省土技字第2941號鑑定報告書（下稱系爭鑑定
    報告）在卷可稽（參報告書第8頁），至為明確。
㈢、次查，依報告書所載，本件原告欲修復2樓房屋之廚房、飯廳
    等處天花板之滲漏水，即須改善處理修復3樓房屋廚房外牆
    面與2樓平頂交界處如附件一所示位置之防水相關工程（參
    報告書第2101頁、2102頁），並進入被告所有3樓房屋及廚
    房始能為之，故依公寓大廈管理條例第6條第1項第2款、第3
    項規定，被告應容忍原告進入其3樓房屋內，依鑑定報告所
    示之修繕位置及修繕方法（如附件一、二）修復滲漏水。
㈣、又，被告之建物未做好防水處理，致原告之房屋所有權受有
    損害，依民法第184條第1項前段、191條本文規定，被告應
    負侵權行為損害賠償責任，其損害賠償之數額，依鑑定報告
    書所載，為3樓房屋廚房外牆面與平頂界面交界處之修復費
    用13,000元（參被告書2102頁），及2樓房屋廚房平頂天花
    板（面積約9.7968平方公尺，即約2.9687坪）之修復費用21
    ,269元（參報告書第2201頁、2202頁），合計34,269元。
㈤、爰依民法184條第1項、767條中段、公寓大廈管理條例第6條
    第1項第2款、第3款之法律關係提起本件訴訟，並聲明如前
    開程序事項中變更後之聲明。
二、被告則以：
㈠、系爭房屋業已有49年屋齡，屋久漏水之問題，108年4月間經
    察勘鑑定，非為被告擁有之房屋或水管所致，更非被告之責
    任。
㈡、依據系爭鑑定報告所載，於110年12月28日第一次會勘所作兩
    次積水試驗中 (附件二、鑑定報告書第６頁之第(２)點及第(３
    )點)，第一鑑定點(廚房、飯廳上方天花板)皆無滴漏水現象
    ；於後續110年1月17日及110年4月20日兩次會勘時，亦無測
    得漏水現象(附件二、鑑定報告書第６頁之第５點及第６點)。
    因此，原告就此部分之主張及陳述顯屬無稽，應予駁回。此
    外，依據鑑定報告記載：「漏水現象顯示3樓房屋廚房外牆
    面與２樓平頂交界處會滲漏水」（此即第二鑑定點，下稱第
    二鑑定點），而其於室內位置即原告指陳之３樓陽台下方處
    與廚房、飯廳平頂上方梁位置。第二鑑定點漏水原因係「其
    介面有空隙而會造成滲漏水」（詳見附件三，鑑定報告第８
    頁十一、結論與建議之鑑定事項１、２項所述），且如經「修
    復後該交界處應可達不滲漏水狀態」（詳見附件三，鑑定報
    告第８頁十一、結論與建議之鑑定事項３項所述）。顯見，第
    二鑑定點係因２樓平頂界面之交界處之施作且其自行施作時
    未處理好防水所致。且查原建築圖說（詳見附件四：鑑定報
    告書第2201頁所載之二樓平面示意圖），即已明確記載「原
    結構體陽台外界即３F廚房之外牆面位置」且就２Ｆ平頂以虛線
    表示。簡言之，該處原為一平整、且於３樓及２樓均為垂直外
    牆，故２樓、３樓間並未有任何因平頂或任何凸出物可能形成
    之「交界處」；該鑑定報告所稱之「２樓平頂」，亦為原建
    築圖說上所無之建物（故於附件四之二樓平面示意圖以虛線
    顯示），而係原告自行委託施作、進行二次施工將原後陽台
    外界移除，並外推向外增建而成。此外推之二樓水平平頂乃
    與三樓廚房垂直外牆形成「交界處」，於二樓平頂處積水並
    導致滲漏（附件四、二樓平面圖及積水試驗照片)。此由於
    二樓違反建築法規，破壞原有建築結構，向外增建平頂所形
    成之交界處積水滲漏，實屬原告自行委任他人施工導致，理
    應由原告自行承擔該等施工品質不良或維護失當所致之漏水
    損害。換言之，倘原告未擅自進行二次施工，該外牆應為一
    垂直面，其下為二樓陽台外界上方空間，因此並未有任何交
    界處、更無從導致積水而致室內滲漏水之問題。綜上所述，
    第二鑑定點之滲漏水原因，係因二樓水平平頂與三樓廚房垂
    直外牆之交界處積水所致，而該交界處係原告自行施作，應
    由原告承擔滲漏水之修復費用，故無可歸責於被告之理由，
    而原告之主張自無理由應予駁回。
㈢、鑑定報告第2102頁天花板原陽台與鐵皮平頂界面滲漏水修復
    內容第2點，說明修復工法為「採Ｌ型鐵片約10cm*10cm長約1
    30cm以螺栓固定於外牆與平頂鐵皮上，其周界以Silicon填
    封」之防止滲漏水裝置。檢視原紅色鏽蝕鐵皮平頂照片，可
    見該防止滲漏水裝置於102年11月時已有裝設；然經比對現
    況照片，則發現該防止滲漏水裝置，於原告自行委託他人，
    進行二樓平頂更新施作過程中遭到移除。其造成二樓平頂交
    界處滲漏水之因果至為明顯，滲漏水之責任自應由原告自行
    承擔。除此之外，綜觀二、三點之事證，顯見原告於不經被
    告所有３樓房屋、廚房之情況下，即可自行進行二樓平頂更
    新及防止滲漏水之施作。
㈣、被告於69年先於原告購入位於新北市○○區○○路00巷00號3樓之
    房屋，並於72年間進行廚房陽台外推之施工；該施工並未破
    壞原陽台結構外牆，而僅就原陽台女兒牆以磚頭向上推砌為
    廚房封閉外牆；鑑定報告書第2201頁所載之二樓平面示意圖
    ，已明確記載「原結構體陽台外界即3F廚房之外牆面位置」
    ，顯見3樓原陽台外推之施工，既未破壞原建築結構，亦未
    超出原結構體外界。被告於72年進行陽台外推施工其時，並
    無二樓平頂存在，被告於答辯五狀所提供，攝於102年11月1
    0日之二樓平頂照片，清楚顯示原二樓紅色鐵皮平頂之Ｌ型鐵
    片防止滲漏水裝置，緊貼三樓廚房外牆而裝設，足可證三樓
    廚房外牆先於二樓平頂而存在，該處滲漏水實為原告自行委
    託他人進行二樓平頂違章增建，與三樓廚房外牆形成原本未
    有的交界處，並產生積水進而導致滲漏水，自應由原告自行
    承擔全部責任等語置辯，並答辯聲明：請求駁回原告之訴。
三、得心證之理由：
    原告主張系爭2樓房屋因有上開可歸責於被告系爭3樓房屋之
    漏水情況，致原告所有之系爭2樓房屋受有損害，被告應賠
    償系爭2樓房屋之修繕費用等語，經被告否認並以前詞置辯
    。是本件爭點應為：㈠、系爭2樓房屋漏水原因是否為被告所
    有之系爭3樓房屋所致？㈡、原告請求給付修復費用10萬元是
    否有理由？茲分述如下：
㈠、系爭2樓房屋漏水原因是否為被告所有之系爭3樓房屋所致？
    原告主張之事實，業經提出系爭房屋照片、建物登記第一類
    謄本、土地登記第一類謄本、房屋稅繳款書、3樓平面示意
    圖等件為證，並經本院囑託鑑定單位即台灣省土木技師公會
    鑑定後，依其111年5月25日111省土技字第2941號鑑定報告
    書（下稱系爭鑑定報告）所載鑑定結果略以：「1.（原告所
    有之新北市○○區○○路00巷00號2樓房屋之廚房、飯廳等處天
    花板潮濕剝落及滲漏水之原因為何？）經多次現況檢查、多
    次熱顯儀檢測及現場積水試驗後系爭2F平頂顯示天花板在3F
    廚房外牆面與2F平頂界面處經積水試驗後其界面因有空隙而
    會造成滲漏水，需改善處理修復位置。」、「2.（是否與被
    告之新北市○○區○○路00巷00號3樓房屋之地面、浴室牆面防
    水未做好有關？）上述滲漏水現象顯示3樓房屋廚房外牆面
    與2樓平頂交界處會滲漏水，其原因為該處與2樓交界平頂之
    界面未處理好防水所致有關，需改善處理修復位置。」、「
    3.（若需修復上開地面、浴室牆面至不滲漏水狀態，需多少
    費用？包括材料、工資、營業稅、管理費等）若須修復上開
    3樓房屋廚房外牆面與2樓平頂交界面所需費用共計$13,000
    元，修復後該交界處應可達不滲漏水狀態。」、「4.（若因
    其漏水原因造成原告所有新北市○○區○○路00巷00號2樓房屋
    損害，其回復原狀之修復費用多少？包括材料、工資、營業
    稅、管理費等）因上述滲漏水原因造成原告所有新北市○○區
    ○○路00巷00號2樓房屋損害，其回復原狀之修復費評估用為$
    21,269元」等語（系爭鑑定報告第8頁），足證原告主張系
    爭2樓房屋之漏水與被告未盡系爭3樓房屋之維護、修繕之責
    有關，且確因漏水導致系爭2樓房屋產生如上所述之損壞等
    情，堪以認定，原告請求被告應依系爭鑑定報告所示之修復
    項目、方法為修復，自屬有據。
㈡、原告得否請求被告賠償修復費用？如可，金額為何？
  ⒈按因故意或過失，不法侵害他人之權利者，負損害賠償責任
    。所有人對於妨害其所有權者，得請求除去之。民法第184
    條第1項前段、第767條中段分別定有明文。又土地上之建築
    物或其他工作物所致他人權利之損害，由工作物之所有人負
    賠償責任。但其對於設置或保管並無欠缺，或損害非因設置
    或保管有欠缺，或於防止損害之發生，已盡相當之注意者，
    不在此限。前項損害之發生，如別有應負責任之人時，賠償
    損害之所有人，對於該應負責者，有求償權。同法第191條
    亦有明文。又負損害賠償責任者，除法律另有規定或契約另
    有訂定外，應回復他方損害發生前之原狀。同法第213條第1
    項規定亦可參照。而物被毀損時，被害人除得依民法第196
    條請求賠償外，並不排除民法第213條至第215條之適用。依
    民法第196條請求賠償物被毀損所減少之價額，得以修復費
    用為估定之標準，但以必要者為限（例如：修理材料以新品
    換舊品，應予折舊）。
　⒉再按損害之發生或擴大，被害人與有過失者，法院得減輕賠
    償金額，或免除之，民法第217條第1項定有明文；所謂與有
    過失，係指雙方行為為損害之共同原因者而言（最高法院68
    年台上字第967號判決意旨參照）。查，系爭2樓滲漏水現象
    ，其原因與系爭3樓房屋廚房外牆面與2樓平頂交界處未處理
    好防水所致有關，已如前述，是兩造同為系爭2樓牆面嚴重
    滲水損害發生或擴大之原因。本院審酌兩造房屋結構及兩造
    房屋漏水之過失等情節，認兩造應各負過失責任50％，故系
    爭漏水之損害責任由原告及被告各半分擔為適當。
  ⒊查系爭3樓房屋廚房外牆面與平頂界面交界處之修復費用13,0
    00元，及2樓房屋廚房平頂天花板之修復費用21,269元，合
    計34,269元，依被告之過失責任應分擔17,135元（計算式：
    34,269/2=17,135，元以下四捨五入），有系爭鑑定報告書
    可參。是原告得請求被告賠償之必要修復費用為17,135元，
    逾此範圍之請求，則屬無據。
  ⒋被告雖抗辯本件漏水係因原告自行移除2樓鐵皮平頂上之L行
    鐵片云云，然查，系爭鑑定報告所載之修復方法雖為：將L
    行鐵片以螺栓固定於外牆與平頂鐵片上，其周界以Silicon
    填封等情，而有系爭鑑定報告附卷可參，然而，此僅係系爭
    鑑定報告所認定之漏水修復方式，而與本件漏水之原因無關
    ，被告此部分之抗辯，並不影響本件漏水原因及過失比例之
    認定，自無足採。
四、從而，原告依民法184條第1項、767條中段、公寓大廈管理
    條例第6條第1項第2款、第3款之法律關係請求：㈠、被告應
    容忍原告進入被告所有門牌號碼新北市○○區○○路00巷00號3
    樓房屋，依台灣省土木技師公會（111）省土技字第2941號
    鑑定報告書第2102頁、第2202頁所鑑定之修繕位置及修繕方
    式為房屋漏水之修繕。㈡、被告應給付原告17,135元及自民
    事補充(二)狀送達之翌日（原告雖以起訴狀繕本送達翌日為
    利息起算日，然其係以民事補充(二)狀變更訴之聲明，已如
    前述，又本件因係原告自行送達民事補充(二)狀，故以被告
    111年7月12日民事答辯三狀所提其收受該狀之撰狀日期即11
    1年7月11日為被告收受該狀之日）即111年7月12日起至清償
    日止，按年息百分之五計算之利息，為有理由，應予准許。
    逾此部分之請求，為無理由，應予駁回。
五、原告獲勝訴判決部分，係適用簡易訴訟程序所為被告敗訴判
    決應依民事訴訟法第389條第1項第3款規定，職權宣告假執
    行，並依同法第392條第2項規定，宣告被告免假執行之擔保
    。
六、訴訟費用負擔之依據：民事訴訟法第79條。
中　　華　　民　　國　　111 　年　　11　　月　　25　　日
                  臺灣新北地方法院板橋簡易庭
                            法  官  許珮育
以上為正本係照原本作成。
如不服本判決，應於送達後20日內，向本院提出上訴狀並表明上
訴理由，如於本判決宣示後送達前提起上訴者，應於判決送達後
20日內補提上訴理由書（須附繕本）。
中　　華　　民　　國　　111 　年　　11　　月　　25　　日
                            書記官  吳昌穆